【裁判字號】    92,裁,1332
【裁判日期】    920918
【裁判案由】    聲請停止執行
【裁判全文】
最  高  行  政  法  院  裁  定                  九十二年度裁字第一三三二號
    抗  告  人  甲○○
右抗告人因與相對人財政部間聲請停止執行事件，對於中華民國九十二年八月八日臺
北高等行政法院九十二年度停字第七九號裁定提起抗告，本院裁定如左︰
    主  文
抗告駁回。
抗告訴訟費用由抗告人負擔。
    理  由
一、本件抗告人於原法院聲請意旨略以：相對人以皇旗光電科技股份有限公司（下稱
    皇旗光電公司）欠繳已確定之民國（下同）九十年十二期營業稅、滯納金、滯納
    利息及罰鍰等計新台幣（下同）九、○三○、三七九元，經台北縣政府稅捐稽徵
    處函報相對人以九十一年十二月三十日台財稅字第○九一○○八七二四八號函（
    下稱系爭處分）請內政部警政署入出境管理局限制皇旗光電公司前負責人即抗告
    人出境。抗告人係年近五十之專業人士，依出色豐富之學經歷，原可從事中高階
    經營管理職位，並獲得合理報酬，系爭處分使抗告人耗盡一生積蓄，無法出國洽
    公經商謀得一職，致謀生困難，目前所有房屋遭查封而須借貸度日。系爭處分之
    執行，影響抗告人之商譽或營運生存，如待本案終局救濟，將導致抗告人日後營
    運或生存困難，即屬難於回復之損害。且皇旗光電公司欠稅種類繁多，相對人不
    斷以不同名目限制抗告人出境，使抗告人周旋於各行政及司法機關間，系爭處分
    之合法性顯有疑義。抗告人係因皇旗光電公司欠繳營業稅而遭限制出境，並非聲
    請人個人欠繳稅款，抗告人早已轉讓持股並辭去董事長乙職，系爭處分所涉本案
    部分，抗告人非顯無勝訴之望。倘停止系爭處分之執行，將使抗告人免於失業，
    可避免不可回復之損害，為我國科技產業拓展對外貿易之商機，於公益並無重大
    不良影響；反之，倘系爭處分之效果持續存在，不論現今或可預見之將來，相對
    人均難以達到徵收稅捐之行政目的，且抗告人之自由受限所生之損害難以計算，
    何得以金錢填補。為此，依行政訴訟法第一百十六條第二項前段規定聲請裁定停
    止原處分之執行等語。原裁定以：停止執行係一暫時性權利保護制度，如逾越停
    止執行之目的，而聲請命為直接可達撤銷原處分目的之裁定，則無異於停止執行
    程序即確定抗告人本案訴訟請求之存在，自非停止執行程序所得准許。查抗告人
    向本院提起之行政訴訟，為一撤銷訴訟，係請求撤銷相對人作成之限制出境處分
    ，而抗告人所為請求停止執行該限制出境處分，已與本案訴訟請求所能達到之目
    的相同（即同不受出境限制），無異於停止執行程序即確定抗告人請求之存在，
    此部分如准其為停止執行，則抗告人即無訴訟之必要，殊非停止執行制度設置之
    本意。是本件停止執行之聲請，既係利用停止執行程序聲請命為直接可達本案訴
    訟目的之裁定，顯非停止執行程序所得准許。況系爭處分乃相對人函請內政部警
    政署入出境管理局（副知抗告人）限制抗告人出境，內政部警政署入出境管理局
    並據以九十二年一月三日境愛岑字第○九二○○一○○七五號書函禁止抗告人出
    國，則該處分已發生限制出境之執行效力，亦即原處分於抗告人向本院聲請停止
    執行之前，業已執行完畢，自不得聲請停止執行。又縱認停止執行之裁定得停止
    原處分之效力而有聲請停止執行之實益存在，本院亦認抗告人所稱其謀職與出國
    間，不具直接因果關係，且抗告人並未能舉證證明其有何急迫需出國之情事存在
    ，則其停止執行之聲請，亦與停止執行之要件不符，不應准許，駁回抗告人停止
    執行之聲請。
二、本院查：本件相對人以皇旗光電公司滯欠九十年十二期營業稅、滯納金、滯納利
    息及罰鍰等計九、○三○、三七九元，而抗告人係該公司之登記負責人，乃依稅
    捐稽徵法第二十四條第三項及「限制欠稅人或欠稅營利事業負責人出境實施辦法
    」第二條規定，函請內政部警政署入出境管理局限制抗告人出境。抗告人在原法
    院提起撤銷之訴，請求撤銷相對人系爭處分，並聲請停止系爭處分之執行。惟關
    於撤銷之訴部分，須事實審法院調查結果，認定皇旗光電公司無欠稅之事實，或
    抗告人非其負責人，其撤銷訴訟始有獲勝之可能；而停止執行須抗告人聲請符合
    行政訴訟法第一百十六條第二項規定要件，法院始能准許，兩者審查之要件並不
    相同。亦即停止執行聲請果獲准，仍不能證明抗告人本案請求權存在，停止執行
    限制出境處分，與本案訴訟請求所能達到之目的並不相同，原裁定此部分理由，
    自屬欠當。又行政訴訟法第一百十六條第五項規定：「停止執行之裁定，得停止
    原處分或決定之效力、處分或決定之執行或程序之續行之全部或部分。」故我國
    對於停止執行係採效果說，亦即因處分而生之作為或不作為義務或其實現處分內
    容之行為均暫不履行，所形成之權利義務關係或所確認之法律關係，亦不生形成
    或確認應有之效果。原裁定以原處分於抗告人聲請停止執行之前，業已執行完畢
    ，無聲請停止執行之實益，其理由亦有未當。惟按當事人對於行政機關之行政處
    分，在提起行政訴訟中，固得聲請行政法院裁定停止執行，但應以事實上如經執
    行，將發生難於回復之損害，且有急迫情事者，始得為之，觀諸行政訴訟法第一
    百十六條第二項規定自明。而所謂難以回復之損害，係指其損害不能回復原狀，
    或不能以金錢賠償，或在一般社會通念上，如為執行可認達到回復困難之程度而
    言。抗告人以系爭處分之執行影響其謀職、商譽、生存困難，其自由受限所生損
    害難以估計，請求停止執行。惟商譽或名譽並非不得回復，民法關於人格權之侵
    害，亦訂有回復之方法，故原處分縱有嗣後被撤銷之可能，惟仍難謂將對抗告人
    發生難以回復之損害。至於因系爭處分影響抗告人之工作收入、自由等精神損失
    ，則非不得以金錢補償。抗告人復未能具體說明究有何須急迫出國之情事，原裁
    定駁回其聲請，部分理由雖有未當，惟結果尚無不合，仍應予維持。抗告意旨空
    言本件限制其出境，目前已造成其工作無著、謀生困難、財產被查封、扣押、收
    入不足養家活口、債務逐年增加，金錢及名譽、自由等精神損害難於回復云云，
    執以指摘原裁定不當，求為廢棄，為無理由，應予駁回。
三、依行政訴訟法第二百七十二條、第一百零四條、民事訴訟法第四百九十二條第一
    項、第九十五條、第七十八條，裁定如主文。
中    華    民    國    九十二      年      九        月      十八      日
                    最 高 行 政 法 院  第 五 庭
                                審 判 長 法  官      徐  樹  海
                                         法  官      黃  璽  君
                                         法  官      鄭  淑  貞
                                         法  官      林  家  惠
                                         法  官      林  茂  權
右  正  本  證  明  與  原  本  無  異
                                         法院書記官  阮  桂  芬
中    華    民    國    九十二      年      九        月      十八      日


司法院資訊處製作；財團法人民間司法改革基金會備份。
